臺灣高等法院民事判決
109年度勞上易字第80號
上  訴  人

法定代理人  郭楚驛  
訴訟代理人  周福珊律師
            王暐凱律師
被 上 訴人  陳立人  
訴訟代理人  謝碧鳳律師
被 上 訴人  楊秋桃  
上  一  人
訴訟代理人  謝碧鳳律師(法扶律師)
上列當事人間請求給付資遣費等事件，上訴人對於中華民國109
年3月13日臺灣新北地方法院108年度勞訴字第125號第一審判決
提起上訴，本院於110年2月9日言詞辯論終結，判決如下：
    主      文
上訴駁回。
第二審訴訟費用由上訴人負擔。
    事實及理由
壹、程序方面：
    上訴人之法定代理人原為甲○○，嗣變更為乙○○，有新北市三
    峽區公所民國109年12月14日新北峽工字第1092613764號函
    、上訴人之職司委員會議紀錄及公告可考（見本院卷第321
    至327頁），並聲明承受訴訟（見本院卷第319頁之書狀），
    經核並無不合，應予准許，合先敘明。
貳、實體方面：
一、被上訴人主張：被上訴人丙○○、戊○○（以下逕稱姓名）分別
    自95年8月4日、96年3月1日起受僱於上訴人擔任守衛（含倒
    垃圾）工作，自103年7月1日起適用勞動基準法（下稱勞基
    法），約定每月薪資各為新臺幣（下同）2萬6,600元、2萬4
    ,600元。上訴人自103年7月1日起未為伊等投保勞工保險及
    就業保險，亦未給予特別休假，且在108年4月1日以三峽郵
    局134、135號存證信函（以下分稱134號、135號存證信函）
    預告於同年月30日終止兩造之勞動契約，於同年月20日再以
    永和郵局140、141號存證信函（以下分稱140號、141號存證
    信函）依勞基法第12條第1項第4款止勞動契約，顯於法不合
    。伊等遂向勞工局申請勞資爭議調解，分別在108年4月15日
    、同年5月2日調解時，以口頭終止兩造勞動契約，並在108
    年5月21日以臺北老松郵局155號存證信函（下稱155號存證
    信函）依勞基法第14條第1項第6款終止勞動契約。兩造勞動
    契約既經終止，上訴人應依勞基法第38條第4項、第39條規
    定，分別給付丙○○、戊○○103年7月1日至108年4月30日期間
    如附表二所示應休之特別休假未休之工資5萬3,200元、6萬1
    ,500元，並依勞工退休金條例（下稱勞退條例）第12條第1
    項、就業保險法（下稱就保法）第38條第1項後段規定，給
    付資遣費6萬4,246元、5萬9,416元及賠償失業給付之損失14
    萬9,040元、13萬6,080元，共計應給付丙○○26萬6,486元、
    戊○○25萬6,996元，為此，求為命上訴人給付丙○○26萬6,486
    元、戊○○25萬6,996元及自民事追加準備二狀繕本送達之翌
    日即108年8月31日起至清償日止，按年息5%計算之利息（被
    上訴人於原審請求之項目及金額如附表一所示，原審為被上
    訴人一部勝訴一部敗訴判決，即判命上訴人給付丙○○26萬6,
    486元、戊○○25萬6,996元及自108年8月31日起至清償日止，
    按年息5%計算之利息，並駁回被上訴人之其餘請求，詳如附
    表所示。上訴人就其敗訴部分提起上訴。被上訴人就其敗訴
    部分即丙○○請求4萬8,361元本息〈314,847－266,486〉、戊○○
    請求4萬4,724元本息〈301,720－256,996〉，則未聲明不服，
    此部分業已確定，不在本院審理範圍）。並答辯聲明：上訴
    駁回。
二、上訴人則以：伊雇用被上訴人擔任社區管理員，負責門禁、
    收發信件等事務，自108年5月起正式委任東漢保全股份有限
    公司（下稱東漢公司）負責社區保全，被上訴人拒絕至東漢
    公司任職，伊遂於108年4月1日以134、135號存證信函依勞
    基法第11條第4款業務性質變更預告於108年4月30日終止勞
    動契約。另伊前主委李依宸曾在社區地下1樓閒置空間出租
    訴外人陳東山，由丙○○收取租金1萬8,000元，被上訴人卻據
    為己有，且被上訴人於104年1月1日起至107年12月31日期間
    ，未將代收之管理費即63號2樓之1鄭為綸1萬1,220元、63號
    鄭為綸2,000元、63號4樓之1甲○○1,820元、67號3樓之1蘇子
    文15,360元、63號1樓之1鄭駿崴6,300元、63號2樓之2鄭駿
    崴4,454元、73號2樓之3己○○5,100元、36巷13號5樓之1劉其
    樺7,640元、73號之1己○○2,900元、69號4樓之1鄭雅萍1萬0,
    880元、13號1樓鍾紫菊3,710元，交接給社區財務委員或其
    他有權責之人，亦有財務交待不明確之違背職務瀆職行為，
    是被上訴人違反勞動契約情節重大，伊於108年4月20日再以
    140、141號存證信函依勞基法第12條第1項第4款終止勞動契
    約。另被上訴人並未於108年4月15日調解時向伊以口頭終止
    勞動契約，至於被上訴人稱其於108年5月2日及於108年5月2
    1日終止勞動契約，因兩造勞動契約最遲已於108年4月30日
    終止，無論合法與否，自不發生終止勞動契約之效力。其次
    ，被上訴人於任職期間是可以休假的，其等未請特別休假並
    非可歸責於伊，自不得請求特別休假未休工資。又丙○○原本
    係農民，平日務農維生；戊○○原本係美髮業者，平日開店經
    營美髮業，僅因與伊之委員熟識，所以才委由其等在工作之
    餘兼任社區警衛工作，被上訴人原本即有工作，不符合失業
    給付之給付要件，且丙○○自90年6月28日起就已經參加農保
    ，如另外參加勞保，依農民健康保險條例之規定，其將喪失
    農保身分，且丙○○已將要符合請領老農津貼資格，因此丙○○
    一直以來均要求伊不要為其投保勞保，以免日後無法請求老
    農津貼；而戊○○已參加美髮業工會保險長達26年，並於103
    年3月4日申請退保，應是已請領勞保退休金，故一直不同意
    伊為其加保勞保，詎被上訴人竟均於勞動契約終止後，反指
    摘伊未為其等投保勞保並請求賠償失業給付，顯然有違誠信
    。再者，被上訴人申請法律扶助律師辦理本件訴訟後，才於
    108年5月20日至板橋就業服務站申請失業給付，顯係專為請
    求失業給付所為之行為，並非於離職後確實有繼續工作之意
    願，自不符合失業給付之給付要件。另被上訴人既有其他工
    作收入，縱經就業服務站認定有失業，亦應出具相關證明文
    件，確認其每月收入之金額未超過基本工資，始得請領失業
    給付，且該月工作收入加上失業給付之金額亦不得超過月投
    保薪資80%等語，資為抗辯。並上訴聲明：（一）原判決不
    利於上訴人部分廢棄。（二）上廢棄部分，被上訴人在第一
    審之訴駁回。
三、兩造不爭執事項（見本院卷第346頁）
　㈠丙○○、戊○○分別自95年8月4日、96年3月1日起受僱於上訴人
    擔任守衛（含倒垃圾）工作，兩造約定每月薪資各為2萬6,6
    00元、2萬4,600元。
  ㈡被上訴人自103年7月1日起適用勞基法，上訴人自103年7月1
    日起未為被上訴人投保勞工保險及就業保險。
  ㈢上訴人於108年2月15日決議其社區現場服務人員統籌委外由
    物業保全公司承攬，並自108年6月1日起正式委任稱東漢公
    司負責社區保全，被上訴人受僱於上訴人所擔任守衛（含倒
    垃圾）等社區維護工作，包括在上訴人另行委託東漢公司之
    管理維護事務範圍內。
  ㈣上訴人於108年4月1日以134、135號存證信函向被上訴人預告
    於108年4月30日終止兩造勞動契約；復於108年4月20日再以
    140、141號存證信函，以被上訴人任職期間侵占承租戶租金
    1萬8,000元等為由，依勞基法第12條第1項第4款終止勞動契
    約。
  ㈤被上訴人最後工作日108年4月30日，被上訴人103年7月1日起
    至108年4月30日之工作年資均為4年9月又29天。
  ㈥被上訴人於108年5月21日以155號存證信函，以上訴人自103
    年7月1日起未為被上訴人提繳勞工退休金、投保勞工保險及
    就業保險，亦未給予特別休假等違反法令為由，依勞基法第
    14條第1項第6款終止勞動契約。
四、茲就兩造之爭點及本院之判斷，分述如下：
  ㈠上訴人於108年4月20日以140、141號存證信函依勞基法第12
    條第1項第4款事由終止勞動契約，是否合法？
  ⒈按勞工有違反勞動契約或工作規則，情節重大者，雇主得不
    經預告終止契約，勞基法第12條第1項第4款定有明文。次按
    ，所謂侵占，係指持有人就其因法律或契約上之原因而持有
    中之他人所有物，表現其變為所有之意思之行為。
  ⒉上訴人稱被上訴人於任職期間侵占其承租戶租金1萬8,000元
    ，且有將代收住戶之管理費侵占入己，或財產交代不明確之
    瀆職行為，違反勞動契約情節重大，其於108年4月20日依勞
    基法第12條第1項第4款終止勞動契約等語，被上訴人否認有
    前開侵占行為等違反勞動契約情事。
  ⒊查上訴人於108年4月20日以140號、141號存證信函，以被上
    訴人任職期間「利用職務之便收取住戶承租費用1萬8,000元
    整，此項行為實已構成業務侵占罪，此事經過總幹事追查時
    發現，該款項已有2個月之久，多次要求台端返還，迄今仍
    未獲自動清償。且任職期間態度不佳、瀆職、私自調換勤務
    、不巡邏，並屢勸不聽。」為由，依勞基法第12條第1項第4
    款終止勞動契約乙情，有140號、141號存證信函可證（見原
    審卷第67、68頁）　
  ⒋關於侵占租金部分
  ⑴被上訴人固不否認有代為保管前述租金，然主張：上訴人於1
    08年3月間之主委李依宸將社區地下1樓閒置空間出租陳東山
    後，交辦丙○○應更換儲藏室門鎖、接電源及打掃，丙○○因此
    代墊3,739元，嗣陳東山繳付租金時，李依宸表示有人反應
    要改選主任委員，目前情況未明，不便接觸到錢，遂將租金
    先交由丙○○保管；108年4月中旬，上訴人之社區總幹事韓雅
    婷及甲○○雖向丙○○索討租金，惟斯時李依宸與甲○○就何人是
    主任委員鬧雙胞，丙○○左右為難，迄至108年4月30日在李依
    宸面前，始將扣除代墊費用後之租金1萬4,261元交接予甲○○
    ，自無侵占租金或財產交代不清，又戊○○並未參與出租社區
    地下1樓閒置空間之事等情，業據證人李依宸於原審具結證
    稱：伊於107年11月起至108年11月16日擔任上訴人之社區主
    委，另在庚○○擔任主委期間，伊擔任一般委員。伊於108年3
    月1日有將地下室出租給1個7樓的住戶作為倉庫，租1年，租
    金1萬8,000元，伊與承租人於108年3月間在警衛室將租金1
    萬8,000元交給丙○○，伊另委託丙○○整理出租的倉庫，並於
    倉庫整理好後交給財委張登傑，但當時因庚○○說伊不是主委
    ，要交給甲○○，他們已經開會過，伊問到底誰是主委，伊還
    不確定誰是主委之前，伊要丙○○先不要把錢交出去。當時沒
    有要戊○○共同保管前述租金，總幹事或庚○○沒有向伊詢問過
    這筆租金的流向。甲○○於擔任主委交接當天即108年4月30日
    要求丙○○辦理工作移交時，伊有在場，當時有指示丙○○把扣
    除整理倉庫費用之剩餘租金交出來，當場甲○○同意租金1萬8
    ,000元扣除被證2之5張收據3,739元即伊委託丙○○整理倉庫
    所先行代墊之費用後，點交無誤等語綦詳（見原審卷第240
    至243、246、247頁），且證人李依宸與上訴人前主委甲○○
    於108年3、4月間，均向主管機關新北市三峽區公所申請報
    備經改選為上訴人之主任委員乙情，有新北市三峽區公所10
    8年4月22日函與108年4月3日函分別就李依宸與甲○○之申報
    當選主委乙事予以備查可證（見原審卷第81、97、98頁），
    足見當時確實有主任委員鬧雙胞乙事，復有丙○○受託整理前
    開出租倉庫所支出費用之單據及甲○○於108年4月30日簽收1
    萬8,000元扣除被證2之5張收據3739元後之租金餘額1萬4,26
    1元等之工作移交明細可考（見原審卷第69至71、83頁），
    足認證人李依宸前開證詞確屬有據，可以採信，從而，堪認
    被上訴人前揭主張為真正。因此，被上訴人因當時上訴人之
    主任委員鬧雙胞，依原任主任委員李依宸之指示，在不確定
    誰是主委之前，先繼續保管前述租金，嗣因被上訴人遭上訴
    人解雇，始於工作交接並有李依宸在場時，將租金餘額1萬4
    ,261元交付給當時亦聲稱當選主委之甲○○，尚難認有何財產
    交代不明確或將前述租金占為己有之情事。
  ⑵證人庚○○雖於原審具結證稱：伊大約105年6月到107年11月，
    擔任社區主任委員，從107年11月到任期屆滿前（109年10月
    間改選）是擔任副主委，上訴人於108年間有出租地下室給
    住戶使用，承租戶說他有支付租金1萬8,000元，但伊在108
    年1、2月有查過帳，沒有入管委會的帳，開會時有請總幹事
    繼續問，當時的主委李依宸及守衛都知道出租之事，但都說
    不知道租金在那裡等語（見原審卷第233至235頁），然證人
    韓雅婷於原審具結證稱：伊從108年1月開始迄今，擔任上訴
    人社區總幹事，伊有向丙○○追討這1萬8,000元租金至少3次
    ，丙○○說李依宸交代他不要交出去，而且他不信任管委會的
    人所以他拒絕交出。甲○○於108年4月30日提出這筆租金屬於
    上訴人，丙○○既然要離職就要把這筆錢交出來，李依宸在場
    時，並沒有指示丙○○將租金交給甲○○，甲○○一開始不同意租
    金扣除丙○○提出之單據，後來看到單據後就同意等語（見原
    審卷第251至253頁），足認當時丙○○確實有向總幹事說明不
    能交出租金之緣由，此緣由與證人李依宸證述情節大致相符
    ，自堪採信，因此，證人庚○○證稱其請總幹事問當時的主委
    李依宸及被上訴人都說不知道租金在那裡云云，即非可取，
    難以採信。
  ⑶綜上，上訴人就其指稱被上訴人有侵占前述租金1萬8,000元
    或交代不明確乙情，未能舉證以實其說，自難採信。
  ⒌關於侵占管理費部分
  ⑴按「私文書應由舉證人證其真正。但他造於其真正無爭執者
    ，不在此限。」，民事訴訟法第357條定有明文，是當事人
    提出之私文書，必先證其真正，始有形式上之證據力，更須
    其內容與待證事實有關，且屬可信者，始有實質上之證據力
    。次按「證人須依據文書、資料為陳述，或依事件之性質、
    證人之狀況，經法院認為適當者，得命兩造會同證人於公證
    人前作成陳述書狀。」、「經兩造同意者，證人亦得於法院
    外以書狀為陳述。」、「證人以書狀為陳述者，仍應具結，
    並將結文附於書狀，經公證人認證後提出。其以科技設備為
    訊問者，亦應於訊問前或訊問後具結。」，同法第305條第2
    、3、6項分別定有明文。是基於直接審理主義，證人應到庭
    陳述，僅於法律規定之例外情形，始得於公證人前以書面陳
    述，並應具結且經公證人認證。
  ⑵上訴人指稱被上訴人於104年1月1日起至107年12月31日任職
    期間，未將代收之管理費即63號2樓之1鄭為綸11,220元、63
    號鄭為綸2,000元、63號4樓之1甲○○1,820元、67號3樓之1蘇
    子文15,360元、63號1樓之1鄭駿崴6,300元、63號2樓之2鄭
    駿崴4,454元、73號2樓之3己○○5,100元、36巷13號5樓之1劉
    其樺7,640元、73號之1己○○2,900元、69號4樓之1鄭雅萍10,
    880元、13號1樓鍾紫菊3,710元，交接給社區財務委員或其
    他有權責之人，有瀆職行為等語，並提出鄭為綸、甲○○、蘇
    子文、鄭駿崴、己○○、劉其樺、鄭雅萍、鍾紫菊所出具之切
    結書、及丙○○代收鄭為綸105年1月至12月之管理費收據為證
    （見本院卷第177至190頁），然被上訴人否認前開切結書之
    形式真正與實質真正，且前開鄭為綸等人（除證人己○○外，
    詳後所述）所出具之書面陳述即切結書，非在公證人面前為
    之，亦未經具結與公證人認證，自難採為認定被上訴人有無
    侵占管理費之證據。
  ⑶證人己○○於本院具結證稱：伊是上訴人社區住戶，曾任上訴
    人之監察委員，且有當選下屆的管理委員，本院卷第185頁
    切結書是伊簽名的，但不是伊寫的。當初上訴人在查帳，說
    伊有2,900元的管理費沒有繳納，可是伊都有繳納，所以伊
    就簽名。管委會（即上訴人）尚未成立時都是伊父親繳納管
    理費，管委會應該是105、106成立的，管委會成立後，就是
    管委會收，不過剛開始守衛還是有收一段時間，但是時間不
    長，後來才整個給管委會收等語（見本院卷第224至226頁）
    ，準此，證人己○○僅是因為上訴人表示其有部分管理費未繳
    ，即出具前述切結書，並非實際知悉上訴人有無收到管理費
    之真正原因，故其出具之切結書不能證明上訴人此部分主張
    ，且其出具之切結書記載105年11、12月及107年10至12月之
    管理費係交給被上訴人（見本院卷第183、185頁），然證人
    己○○證稱管委會105、106成立後，是由管委會收管理費，則
    前開未繳管理費之期間顯然是在管委會收費之期間，而切結
    書卻記載是交給被上訴人，亦難認內容為真正，又管委會成
    立前，雖由被上訴人代收管理費，惟證人己○○證稱該時期係
    其父親繳納，則證人己○○出具之切結書卻係記載其本人繳交
    管理費給被上訴人之切結書等語，與事實不符，更難以憑採
    。
  ⑷綜上，上訴人指稱被上訴人有侵占前述管理費之情，未能舉
    證以實其說，亦難採信。 
  ⒍關於140號、141號存證信函所指被上訴人任職期間態度不佳
    、私自調換勤務、不巡邏，並屢勸不聽部分，為被上訴人所
    否認，上訴人就此亦未能舉證以實其說，難認可取。
  ⒎據上所陳，上訴人主張被上訴人有侵占租金、管理費或財產
    交代不清及任職期間態度不佳、私自調換勤務、不巡邏，並
    屢勸不聽等情，均不足採信，因此，上訴人於108年4月20日
    以140、141號存證信函依勞基法第12條第1項第4款事由終止
    勞動契約，並非有據，兩造間勞動契約於斯時仍然存在。
　㈡上訴人於108年4月1日以134、135號存證信函預告終止勞動契
    約，是否合法？
  ⒈按業務性質變更，有減少勞工之必要，又無適當工作可供安
    置時，雇主得預告勞工終止勞動契約，勞基法第11條第4款
    定有明文。查上訴人主張其於108年2月15日決議社區現場服
    務人員統籌委外由物業保全公司承攬，並自108年6月1日起
    正式委任稱東漢公司負責社區保全，而被上訴人受僱於上訴
    人所擔任守衛（含倒垃圾）等社區維護工作，包括在其另行
    委託東漢公司之管理維護事務範圍內乙情，為兩造所不爭執
    （見不爭執事項㈢）。準此，上訴人已將被上訴人之工作內
    容，統籌委外由專業之東漢公司負責，堪認確實有勞基法第
    11條第4款所定之終止事由，因此，上訴人於108年4月1日以
    三峽郵局134、135號存證信函預告終止勞動契約，即屬有據
    ，而被上訴人對兩造間勞動契約，經上訴人於108年4月1日
    預告並於108年4月30日合法終止乙節，亦不爭執（見本院卷
    第316頁），從而，堪認兩造間勞動契約於108年4月30日經
    上訴人以勞基法第11條第4款規定終止而不存在。
  ⒉被上訴人主張其有於108年4月15日勞資爭議調解時，依勞基
    法第14條第1項第6款以口頭向上訴人表示終止勞動契約乙節
    ，為上訴人所否認，被上訴人復未能舉證以實其說，尚難採
    信。又被上訴人主張其再於108年5月2日、於108年5月21日
    依勞基法第14條第1項第6款事由終止勞動契約等語，然兩造
    間勞動契約既於108年4月30日合法終止，即無庸再審酌前揭
    終止是否合法，併此敘明。
  ㈢丙○○及戊○○依勞基法第38條第4項，請求給付103年7月1日至1
    08年4月30日期間如附表二所示應休之特別休假未休工資5萬
    3,200元、6萬1,500元，有無理由？
  ⒈按「勞工在同一雇主或事業單位，繼續工作滿一定期間者，
    應依規定給予特別休假；勞工之特別休假，因年度終結或契
    約終止而未休之日數，雇主應發給工資；勞工依本條主張權
    利時，雇主如認為其權利不存在，應負舉證責任。」，勞基
    法第38條第1項、第4項、第6項分別定有明文。又「勞基法
    第38條第4項所定雇主應發給工資之基準，應按勞工未休畢
    之特別休假日數，乘以其一日工資計發，上開所定一日工資
    ，為勞工之特別休假於年度終結或契約終止前一日之正常工
    作時間所得之工資。其為計月者，為年度終結或契約終止前
    最近一個月正常工作時間所得之工資除以三十所得之金額。
    」，勞基法施行細則第24條之1第2項第1款規定即明。再按
    「勞工工作年資以服務同一事業單位為限，並自受僱當日起
    算。適用本法前已在同一事業單位工作之年資合併計算。」
    、「勞工於符合本法第三十八條第一項所定之特別休假條件
    時，取得特別休假之權利；其計算特別休假之工作年資，應
    依第五條之規定。」，勞基法施行細則第5條、第24條第1項
    亦定有明文，準此，被上訴人雖於103年7月1日起始適用勞
    基法，然於計算特別休假之工作年資時，適用勞基法前已在
    上訴人工作之年資合併計算。
　⒉查被上訴人主張：丙○○、戊○○分別自95年8月4日、96年3月1
    日受僱於上訴人乙節，為兩造所不爭執（見不爭執事項㈠）
    ，堪以採信。又證人李依宸於原審具結證稱：上訴人上班時
    間，早班是早上8點到下午3點，晚班是下午3點到晚上10點
    ，1個星期上班6天，星期天休息，只有過年放4天，初一到
    初四等語（見原審卷第240頁），足認被上訴人確實有應休
    之特別休假未休之情事。再者，被上訴人任職之工作年資經
    佐以勞基法106年1月1日修正施行前、後之勞基法第38條第1
    項所列特別休假日數，丙○○103年8月4日至108年4月30日之
    特別休假日數合計應為60日、戊○○103年3月1日至108年4月3
    0日之特別休假日數合計應為75日，詳如附表二所示。則以
    被上訴人108年4月30日終止勞動契約時之每月薪資各2萬6,6
    00元、2萬4,600元計算（見不爭執事項㈠），丙○○、戊○○得
    請求特別休假未休工資分別為5萬3,200元、6萬1,500元（即
    ：2萬6,600元÷30日×60日＝5萬3,200元；2萬4,600元÷30日×7
    5日＝6萬1,500元）。
　⒊上訴人辯稱被上訴人於任職期間是可以休假的，卻未能舉證
    未請特別休假係可歸責於其之事由所致，自不得請求特別休
    假未休工資云云，查證人庚○○雖於原審具結證稱：被上訴人
    分早晚班，早班是早上8點到下午3點，晚上是下午3點到晚
    上10點，伊有看到他們的班表是不正常，例如早班出現晚班
    的人員，或出現空班，守衛室沒有人。上班時間星期一到星
    期六，平常他們如有休假，是用口頭敘述就休假不用寫假單
    ，也不是扣他們的薪資，被上訴人除了守衛工作之外，要倒
    垃圾，幫忙整理資源回收，戊○○有負責社區打掃工作，但在
    105年間請物業公司找清潔人員等語（見原審卷第233、234
    頁），然即使被上訴人之班表有互換早晚班，此難認係有請
    特別休假之情事，且被上訴人還要負責倒垃圾、資源回收、
    清潔等工作，難免有不在守衛室之情事，故證人庚○○前開證
    述不足以證明被上訴人有請特別休假之情事。則依前述勞基
    法第38條第6項規定，本應由上訴人舉證被上訴人不得請求
    上開特別休假未休工資，上訴人就此部分事實既未舉證，因
    此，上訴人上開所辯，亦無可採。
  ㈣丙○○及戊○○依勞退條例第12條第1項，請求給付資遣費6萬4,2
    83元、5萬9,450元，有無理由？
　⒈按勞工適用本條例之退休金制度者，適用本條例後之工作年
    資，於勞動契約依勞動基準法第14條規定終止時，其資遣費
    由雇主按其工作年資，每滿1年發給2分之1個月之平均工資
    ，未滿1年者，以比例計給；最高以發給6個月平均工資為限
    ，不適用勞動基準法第17條之規定，勞退條例第12條第1項
    定有明文。再者，「所稱『以比例計給』，於未滿1年之畸零
    工作年資，以其實際工作日數分月、日換算成年之比例計算
    。所得之基數以分數（分子／分母）表示」（改制前行政院
    勞工委員會101年9月12日勞動4字第1010132304號函示參照
    ）。次按，「勞工工作年資自受僱之日起算，適用本法前之
    工作年資，其資遣費及退休金給與標準，依其當時應適用之
    法令規定計算；當時無法令可資適用者，依各該事業單位自
    訂之規定或勞雇雙方之協商計算之。適用本法後之工作年資
    ，其資遣費及退休金給與標準，依第十七條及第五十五條規
    定計算。」，勞基法第84條之2定有明文，是被上訴人僅得
    就103年7月1日起適用勞基法之年資計算資遣費。
　⒉查兩造間勞動契約經上訴人依勞基法第11條第4款規定合法終
    止，已如上述，則被上訴人依勞退條例第12條第1項、第2項
    規定請求上訴人發給按其年資及平均工資計算之資遣費，洵
    屬有據。查被上訴人自103年7月1日起至108年4月30日離職
    日止，資遣年資為4年9個月又29天，此為兩造所不爭執（見
    不爭執事項㈤），是資遣基數為〔4+（9＋29/30）÷12〕（新制
    資遺基數計算公式：〔年+(月+日÷當月份天數)÷12〕），依此
    計算，丙○○請求上訴人給付資遣費6萬4,246元｛計算式：26,
    600元÷2×〔4+（9＋29/30）÷12〕｝，元以下四捨五入，以下同｝
    ；戊○○得請求上訴人給付之資遣費為5萬9,416元｛計算式：2
    4,600元÷2×〔4+（9＋29/30）÷12〕｝，且前揭金額為上訴人所
    不爭執（見本院卷第265頁），是被上訴人依前揭勞退條例
    第12條第1、2項規定，請求前揭金額，為有理由。
  ㈤丙○○及戊○○依就業保險法第38條第1項後段規定，請求賠償失
    業給付之損失149,040元、136,080元，有無理由？
  ⒈按「年滿十五歲以上，六十五歲以下之下列受僱勞工，應以
    其雇主或所屬機構為投保單位，參加本保險為被保險人：
    具中華民國國籍者。…」、「投保單位不依就業保險法之規
    定辦理加保手續者，按自應為加保之日起，至參加保險之日
    止應負擔之保險費金額，處十倍罰鍰。勞工因此所受之損失
    ，並應由投保單位依就業保險法規定之給付標準賠償之。」
    ，就業保險法第5條第1項、第38條第1項分別定有明文，是
    就業保險乃屬強制保險，雇主不得以任何事由拒絕為員工加
    保。又依就業保險法第11條第1項第1款規定，請領失業給付
    須具備：(1)被保險人於非自願離職辦理退保當日前3年內，
    保險年資合計滿1年以上；(2)具有工作能力及繼續工作意願
    ；(3)向公立就業服務機構辦理求職登記，自求職登記之日
    起14日內仍無法推介就業或安排職業訓練等三要件。
　⒉被上訴人主張上訴人並未為其等申報參加就業保險乙節，為
    兩造所不爭執（見不爭執事項㈡頁）。且被上訴人係經上訴
    人依勞基法第11條第4款終止契約，已如前述，故被上訴人
    屬就業保險法第11條第3項所規定之非自願離職。又被上訴
    人業於108年6月11日至板橋就業服務站辦理求職登記，經該
    站於108年6月25日完成初次失業認定，申請失業給付，經推
    介就業，未經錄用，嗣遭勞動部勞工保險局以被上訴人離職
    時，非就業保險之被保險人，不符請領規定為由駁回等情，
    有勞動部勞工保險局108年8月20日函及新北市政府就業服務
    處109年9月16日函（見本院卷第151至159頁，原審卷第121
    至124頁）。因此，被上訴人主張其受有失業給付之損失，
    即為有據。
　⒊按「失業給付按申請人離職辦理本保險退保之當月起前六個
    月平均月投保薪資百分之六十按月發給，最長發給六個月。
    但申請人離職辦理本保險退保時已年滿四十五歲或領有社政
    主管機關核發之身心障礙證明者，最長發給九個月。」；又
    「本保險保險效力之開始及停止、月投保薪資、投保薪資調
    整、保險費負擔、保險費繳納、保險費寬限期與滯納金之徵
    收及處理、基金之運用與管理，除本法另有規定外，準用勞
    工保險條例及其相關規定辦理。」，就業保險法第16條第1
    項、第40條分別定有明文，是就業保險之月投保薪資準用勞
    工保險條例及其相關規定辦理，投保單位應按照被保險人之
    月薪資總額，依「勞工保險投保薪資分級表」之規定覈實申
    報月投保薪資。查丙○○、戊○○每月薪資2萬6,600元、2萬4,6
    00元計算，參照勞工保險投保薪資分級表（見原審卷第27頁
    ），其月投保薪資應為2萬7,600元、2萬5,200元，且被上訴
    人於108年4月30日時均已年滿45歲（見原審卷第107至112頁
    ），最長發給9個月，是被上訴人得請求上訴人賠償失業給
    付損失為丙○○14萬9,040元、戊○○13萬6,080元（即：2萬7,6
    00元×60%×9月＝14萬9,040元；2萬5,200元×60%×9月＝13萬6,0
    80元）。
　⒋上訴人辯稱丙○○原本務農維生；戊○○原本係美髮業者，平日
    開店經營美髮業，已投保農保、勞保，且均要求其不要為其
    投保勞保，現反指摘伊未為其等投保勞保並請求賠償失業給
    付，顯然有違誠信云云。被上訴人否認丙○○有務農，因戊○○
    初始承租新北市○○區○○路000巷0弄00號1樓經營家庭美髮業
    及居住，嗣因生意不好，不足以支付房租及生活開銷，遂自
    96年3月1日起受僱擔任社區守衛工作，完全無法全職從事美
    髮工作，顧客早已四散，僅存社區中零星鄰居（或好友）不
    定期之染髮、剪髮等而已，每月營業額未及2000至3000元等
    語。查丙○○其自90年6月28日加保農民健康保險後，業於106
    年12月27日因不符合投保資格（非會員自耕農）而退保之情
    ，有三峽區農會109年9月9日及109年10月19日函可稽（見本
    院卷第135至138、203頁），足認丙○○確實未從事農業工作
    。又戊○○於103年3月4日即從勞工保險退保（見原審卷第111
    頁），其美髮店未經商業登記，且證人丁○○證稱：伊是上訴
    人社區住戶，伊會去戊○○家聊天，有10多年，戊○○生意不好
    ，伊去時都沒有看到客人等語（見本院卷第233至235頁），
    而證人己○○、證人庚○○亦不清楚戊○○營業金額多寡（見本院
    卷第225、229頁），因此，戊○○主張其僅為社區中零星鄰居
    或好友不定期之染髮、剪髮等而已，每月營業額未及2,000
    至3,000元乙情，堪以採信。 
  ⒌上訴人辯稱被上訴人拒絕伊為其等投保就業保險云云。並提
    出108年2月11日錄音光碟及譯文為證（見原審卷第379至388
    頁），查前開譯文雖顯示被上訴人對上訴人提及要為其等投
    保就業保險乙事覺得麻煩，然被上訴人並未明確拒絕投保，
    且就業保險屬強制保險，上訴人不得以任何理由免除為被上
    訴人投保之義務，且兩造已於108年3月12日調解時達成被上
    訴人應於108年3月13日前提供身分資料，由上訴人於該日前
    為被上訴人投保就業保險之調解或合意（見原審卷第36頁）
    ，而被上訴人已依約提出身分資料，此有上訴人當時之財務
    委員張登傑之簽收單可稽（見原審卷第37頁），且證人李依
    宸於原審具結證稱：伊有去108年3月12日新北市政府勞資爭
    議調解，伊要以上訴人名義幫被上訴人投保時，韓雅婷與庚
    ○○不拿出社區的章出來，不是被上訴人拒絕投保，張登傑當
    時是財委，張登傑有跟伊說過，被上訴人有把身分資料及印
    章交給他們辦理投保，張登傑及伊有去向韓雅婷拿社區大章
    ，但是韓雅婷說大章不在辦公室，大章本來就是主委保管，
    可是庚○○當主委時，交接時並沒有交接出來，說大章放在辦
    公室，伊不知管委會108年2月15日會議紀錄議題二，上面記
    載社區大章由監委己○○代為保管及108年3月26日會議紀錄議
    題二，記載社區大章改由庚○○保管乙事等語（見原審卷第24
    3至244頁），及證人韓雅婷於原審具結證稱：管委會的官印
    於108年2月時，由上任監委己○○保管，108年3月移交至庚○○
    保管，張登傑跟李依宸來管委會辦公室來索討官印，伊說官
    印在己○○身上等語（見原審卷第253、254頁），足見上訴人
    未為被上訴人投保就業保險是自己內部協調之問題，並非被
    上訴人不配合辦裡投保或拒絕投保。至於證人庚○○於原審具
    結證稱：上訴人於108年1、2月間曾要幫上訴人投保勞工保
    險及就業保險，因為被上訴人不提供資料給管委會，但他們
    要管委會拿社區章讓他們自己去投保等語（見原審卷第235
    、236頁），與前開簽收單等情不符，尚難採信。因此，據
    上所陳，尚難認被上訴人有拒絕投保就業保險之情事。
　⒍按「被保險人於失業期間另有工作，其每月工作收入超過基
    本工資者，不得請領失業給付；其每月工作收入未超過基本
    工資者，其該月工作收入加上失業給付之總額，超過其平均
    月投保薪資百分之八十部分，應自失業給付中扣除。但總額
    低於基本工資者，不予扣除。」，就業保險法第17條第1項
    定有明文。查丙○○並未務農，已如前述，難認於失業期間另
    有工作，又戊○○僅承認其從事美髮平均每月收入未及2,000
    至3,000元，上訴人復未舉證證明戊○○有多餘之收入，故未
    超過108年度基本工資2萬3100元，且戊○○在職時每月薪資2
    萬4,600元，月投保薪資應為2萬5,200元，失業給付應為1萬
    5,120元（25,200×60%），108年4月30日後，每月平均收入2
    ,000至3,000元，加計失業給付1萬5,120元為1萬7,120至1萬
    8,120元，並未超過平均月投保薪資80%即2萬0,160元，且低
    於基本工資，亦無自失業給付中扣除必要。因此，上訴人主
    張被上訴人不符合請領失業給付之要件云云等語，不足採信
    。
五、綜上所述，被上訴人依勞基法第38條第4項、勞退條例第12
    條第1項、就業保險法第38條第1項後段規定，請求給付丙○○
    、戊○○特別休假未休工資5萬3,200元、6萬1,500元及資遣費
    6萬4,246元、5萬9,416元以及賠償失業給付之損失14萬9,04
    0元、13萬6,080元，共計應給付丙○○26萬6,486元、戊○○25
    萬6,996元，及自民事追加準備二狀繕本送達之翌日即108年
    8月31日（見原審卷第191頁）起至清償日止，按年息5%計算
    之利息，自屬正當，應予准許。從而原審就上開應准許部分
    為上訴人敗訴之判決，並依職權宣告假執行（補充判決），
    並無不合。上訴論旨指摘原判決不當，求予廢棄改判，為無
    理由，應駁回上訴。
六、本件事證已臻明確，兩造其餘之攻擊或防禦方法及所用之證
    據，經本院斟酌後，認為均不足以影響本判決之結果，爰不
    逐一論列，附此敘明。
七、據上論結，本件上訴為無理由，爰判決如主文。
中　　華　　民　　國　　110 　年　　3 　　月　　9 　　日
                  勞動法庭
                      審判長法  官   黃雯惠
                            法  官   林佑珊
                            法  官   賴秀蘭
附表：原審判命上訴人應給付被上訴人之項目及金額
  項    目 丙○○ 戊○○ 特別休假未休工資 5萬3,200元 6萬1,500元 資遣費 6萬4,246元 5萬9,416元 失業給付損失 14萬9,040元 13萬6,080元 合計 26萬6,486元 25萬6,996元 

附表一：被上訴人於原審請求上訴人給付之項目及金額
請  求  項  目 丙○○ 戊○○ 計算式 特別休假未休工資 5萬4,087元 6萬2,320元 被上訴人主張之日數及計算式，見原審卷第100至101頁。 國定假日工資 4萬7,437元 4萬3,870元 被上訴人主張之日數及計算式，見原審卷第105、99至100頁。 資遣費  6萬4,283元  5萬9,450元  計算式見原審卷第 12、15頁。 失業給付損失  14萬9,040元  13萬6,080元  計算式見原審卷第13至14、16至17頁。 合計 31萬4,847元 30萬1,720元  

附表二：被上訴人各年度之特別休假日數
一、丙○○
年度起算日期 年度終止日期 可休日數 工作期間 103年8月4日 104年8月3日 14日 任職5年以上、10年未滿 104年8月4日 105年8月3日 14日 任職5年以上、10年未滿 105年8月4日 106年8月3日 15日 任職10年以上 106年8月4日 107年8月3日 17日 任職10年以上 合計  60日  
二、戊○○
年度起算日期 年度終止日期 可休日數 工作期間 103年3月1日 104年2月28日 14日 任職5年以上、10年未滿 104年3月1日 105年2月29日 14日 任職5年以上、10年未滿 105年3月1日 106年2月28日 14日 任職5年以上、10年未滿 106年3月1日 107年2月28日 16日 任職10年以上 107年3月1日 108年2月28日 17日 任職10年以上 合計  75日  
正本係照原本作成。
不得上訴。
中　　華　　民　　國　　110 　年　　3 　　月　　11　　日
　　　　　　　　　　　　　　
　　　　　　　　　　　　　　書記官   林淑貞